【裁判字號】    95,再易,57
【裁判日期】    950627
【裁判案由】    損害賠償
【裁判全文】
臺灣高等法院臺中分院民事判決          95年度再易字第57號
再審原告    乙○○
再審被告    甲○○
                        之十二.
上列當事人間損害賠償事件，再審原告對於中華民國九十五年四
月二十六日本院九十五年度再易字第二九號確定判決提起再審之
訴，本院判決如下：
    主      文
再審之訴駁回。
再審訴訟費用由再審原告負擔。
    事實及理由
一、本件再審原告對本院九十五年度再易字第二九號確定判決（
    下稱原再審確定判決）提起再審之訴，其主張略以：再審原
    告於提起本院九十五年度再易字第二九號再審之訴時有提出
    兩造就租賃標的物於九十三年九月十三日另訂每月租金新台
    幣（下同）一萬五千元之不動產租賃契約書，及緯克精密工
    業股份有限公司（下稱緯克公司）之存證信函，主張再審被
    告承租台中縣烏日鄉○○段一二八號系爭土地及地上建物同
    鄉○○街六號系爭房屋之租金為每月十二萬五千元（上開月
    租一萬五千元及再審被告所主張之另份租賃契約書月租十一
    萬元），超過再審被告承租楊嘉慶台中市○○區○○段第四
    六七號土地及地上建物之月租十二萬元，再審被告豈有損害
    可言，及系爭房屋為緯克公司所拆除，不可歸責於再審原告
    ，再審原告自不必負賠償責任，本院九十四年度再易字第八
    三號確定判決若經斟酌上開證物，再審原告即可受較有利益
    之裁判，該確定判決有民事訴訟法第四百九十六條第一項第
    十三款當事人發現未經斟酌證物之再審事由，原再審確定判
    決並未在判決理由記載不可採之理由，有民事訴訟法第四百
    六十九條第一項第六款判決不備理由之當然違背法令。又再
    審被告承租楊嘉慶之土地及地上建物並未知會再審原告，再
    審被告就損害之發生亦有過失，應依民法第二百十七條規定
    免除再審原告之賠償義務，原再審確定判決有適用法規顯有
    錯誤之民事訴訟法第四百九十六條第一項第一款之再審事由
    云云。
二、查原再審確定判決係再審原告對本院九十四年度再易字第八
    三號確定判決提起再審之訴，本院九十四年度再易字第八三
    號確定判決又係對本院九十四年度上易字第二七二號確定判
    決（下稱原確定判決）提起再審之訴。而原確定判決係認定
    依兩造不爭之契約附記第2點載明：「甲方（出租人即再審
    原告）於93年10月10日交屋於乙方（承租人即再審被告），
    但租金於93年11月1日開始計租金（寬現『限』期30天，交
    鑰匙20天起計租金）」，上訴人應於93年10月10日交屋，惟
    有30天之寬限期，則最遲應於93年11月10日交付系爭租賃物
    ，應可認定，上開附記所謂「交鑰匙20天起計租金」，應係
    就租金交付期限而非就交屋期限另為約定；另依前開契約附
    記第3點載明：「因土地持有人有3人，但只有乙○○先生簽
    約。如其於（餘）兩人有異意（議）時，乙○○先生應負責
    處理，與承租人無關」，足認兩造於簽約時已預知租賃物可
    能因共有人或第三人之反對而無法交屋，故特約定再審原告
    有排除障礙之義務，再審原告既未排除，就債務之履行，自
    有歸責事由；又本件契約房屋既已被（訴外人緯克公司）拆
    除而陷於給付不能，再審被告無法使用系爭房屋，租賃契約
    之目的不能達成，系爭土地於再審被告無利益，是再審被告
    解除契約，及依民法第260、226條等規定請求全部不履行之
    損害賠償，自屬有據；而本件損害賠償之範圍，並無約定，
    應以填補債務人所受損害或所失利益為限，依兩造簽訂之租
    賃契約，再審被告每月僅須支付租金11萬元，由於再審原告
    給付不能，再審被告與訴外人另訂租約，每月租金為12萬元
    ，因此受有每月多支出一萬元之損害，四年則多支出48萬元
    ，依月別式霍夫曼法扣除中間利息後，再審原告應給付再審
    被告438,046元及法定遲延利息。再審原告提起本院94年度
    再易字第83號再審之訴，則主張再審被告分別向伊及楊嘉慶
    所承租之建物均無使用執照，屬建築法第73條所定不得使用
    之違章建築，是兩造間及再審被告與楊嘉慶間就前開建物所
    成立之租約，依民法第71條規定及最高法院20年上字第799
    條判例意旨，均不能認為有效，其因該行為所生債權債務關
    係，亦不能行使請求權；又兩造間之租約，租期為5年，每
    月租金為11萬元，再審被告與楊嘉慶間之租約，租期則為4
    年，每月租金為12萬元，就前4年而言，再審被告固須多支
    出租金48萬元，但第5年再審被告即享有不須支付伊約定租
    金132萬元也不須支付楊嘉慶租金之利益，基於「同一賠償
    原因事實」之損益相抵原則，再審被告已無受有損害可言，
    乃原確定判決既未斟酌系爭租約依法應屬無效，再審被告不
    得據以請求賠償，復未於再審被告所受損害內扣抵其所受之
    利益，有違民法第216條第1項規定，其適用法規顯有錯誤等
    語。
三、建築法第73條第1項前段係基於建築物公共安全所為之行政
    管制規定，如有違反，僅生得否由主管機關實施斷水、斷電
    之處置而已，非謂違章建築物本身不得作為買賣、租賃等私
    法上交易行為之標的（最高法院48年台上字第1812號判例意
    旨參照）自不能以系爭租約之標的物包含違章建築物在內，
    即認該租約為無效，原確定判決即無違背民法第71條之規定
    及最高法院20年上字第799號判例意旨。又系爭租約之租期
    為5年，而再審被告與楊嘉慶間之租約租期為4年，則第5年
    再審被告固不須支付再審原告132萬元之租金，也不須支付
    楊嘉慶之租金，惟再審被告同時亦不得享有使用系爭房地與
    楊嘉慶土地及地上建物之利益，再審被告之支付再審原告
    132 萬元租金與其使用系爭房地一年有對價關係，再審被告
    既無使用系爭房地一年之利益，當然亦無不須支付再審原告
    132萬元租金之利益，即無民法第216條之1損益相抵規定之
    適用，原確定判決未適用民法第216條之1即無適用法規顯有
    錯誤之可言。是本院94年度再易字第83號駁回再審原告對原
    確定判決所提起之再審之訴，並無不當。
四、再審原告所提起之本院九十四年度再易字第八三號再審之訴
    ，僅主張原確定判決未適用民法第七十一條、第二百十六條
    之一，及違背最高法院20年上字第799號判例意旨，適用法
    規顯有錯誤，並未涉及再審被告承租再審原告系爭房地每月
    租金之金額，及系爭房屋為緯克公司拆除是否可歸責再審原
    告等事實問題，再審原告於該再審之訴並未指摘原確定判決
    認定再審被告承租系爭房地之租金為每月11萬元，及系爭房
    屋被拆除仍屬可歸責於再審原告之事由等事實之不當，則再
    審原告於本院九十五年度再易字第二九號再審之訴所提出之
    另份每月租金一萬五千元之不動產租賃契約書及緯克公司之
    存證信函，欲證明再審被告承租系爭房地之租金為每月十二
    萬五仟元，及系爭房屋為緯克公司拆除應不可歸責於再審原
    告之事實，此部分之事實既與本院九十四年度再易字第八三
    號再審之訴之再審事由無關，核再審之訴自無從斟酌上開不
    動產租賃契約書及存證信函，是該再審之訴縱斟酌上開不動
    產租賃契約書及存證信函，亦無法使再審原告獲得較有利益
    之裁判，原再審確定判決認定本院九十四年度再易字第八三
    號再審之訴並無民事訴訟法第四百九十六條第一項第十三款
    當事人發現未經斟酌證物之再審事由，理由雖有不同，但結
    論仍無不合，自無判決不備理由之當然違背法令。
五、再審原告於本院九十五年度再易字第二九號再審之訴並未主
    張本院九十四年度再易字第八三號確定判決有未適用民法第
    二百十七條之適用法規顯有錯誤之再審事由，原再審確定判
    決就本院九十四年度再易字第八三號確定判決有無民法第二
    百十七條之適用即無從認定，原再審確定判決自無未適用民
    法第二百十七條之適用法規顯有錯誤之再審事由。
六、原再審確定判決並無適用法規顯有錯誤之再審事由，再審原
    告所提起之再審之訴顯無理由，爰不經言詞辯論逕以判決駁
    回之。
七、依民事訴訟法第五百零二條第二項、第七十八條，判決如主
    文。
中    華    民    國    95    年    6     月    27    日
                      民事第四庭審判長法  官    黃斐君
                                      法  官    張浴美
                                      法  官    陳蘇宗
以上正本係照原本作成。
不得上訴。
                                      書記官    吳麗慧
中    華    民    國    95    年    6     月    30    日
                                                      Ｂ


司法院資訊處製作；財團法人民間司法改革基金會備份。
